【裁判字號】    90,上易,1592
【裁判日期】    901004
【裁判案由】    傷害
【裁判全文】
臺灣高等法院臺中分院刑事判決                    九十年度上易字第一五九二號
    上  訴  人  臺灣臺中地方法院檢察署檢察官
    被      告  乙○○
    指定辯護人  本院公設辯護人  甲○○
右上訴人因被告傷害案件，不服臺灣臺中地方法院九十年度易字第三三六號，中華民
國九十年六月十二日第一審判決（起訴案號：臺灣臺中地方法院檢察署八十九年度偵
字第一六四一一號），提起上訴，本院判決如左：
      主  文
原判決撤銷。
乙○○共同傷害人之身體因而致重傷，處有期徒刑年。
      事  實
一、乙○○於民國八十九年三月二十九日上午八時許，與友人何明珊在臺中市○○路
    ○段五十巷八號十四樓四十室爭吵，因其聲音過大，為居住隔壁四十一室之丁○○、丙○○制止而心生不滿。竟於同日十五時三十分許，夥同姓名、年籍不詳之
    成年男子三名，基於犯意聯絡，及行為分擔，以普通傷害之犯意，分持不明刀械
    二把、木棍一支侵入同址四十一室丁○○、丙○○等二人之住處，以前揭刀、棍
  接續砍殺丁○○、丙○○，致丁○○受有左前臂刀傷併肌腱皮神經斷裂之傷害；
    丙○○則受有左前臂深撕裂傷七×二×三公分合併二至五指深層屈指肌、二至五
    指淺層屈指肌、尺側屈腕肌、屈拇長肌、掌長肌肌腱斷裂、正中神經、尺神經、
    尺動脈斷裂；右上臂撕裂傷六×三×二公分；左腋下裂傷四×一×一公分等傷害
    ，迄目前右手自手腕以下部分仍有功能顯著障礙，無法自行持筷子夾取食物及端
    碗等一肢機能毀敗之重傷害。
二、案經丁○○、丙○○訴由臺中市警察局第一分局移送臺灣臺中地方法院檢察署檢
    察官偵查起訴。
      理  由
一、訊據被告乙○○堅決否認有前揭犯罪事實，辯稱：「我當天早上和何明珊吵架，
    對方來敲門，口氣很不好，我向他們對不起，他們當時有喝酒，他們說小聲點，
    我們剛回來，他們就回去。下午我三個朋友來找我，我把經過事情告訴他們，他
    們替我打抱不平，叫我不必忍氣吞聲，我們就過去對方那邊，我們去敲門，他們
    開一點門，我們就回去，他們二人就拿酒瓶過來，叫我們開門叫我們出來，用酒
    瓶丟我們的門，我朋友三個人就衝出去，看到他們拿棍子和刀子，就和他們打，
    當時我沒有去，我朋友的手也有受傷，全部打完後他們都去看醫生，打完後各自
    去看醫生，當時何明珊也出來了，以後我就沒有看過我這三個朋友，他們先拿武
    器攻擊我們，我們為了自衛才搶過來反擊」云云。惟查本件告訴人丁○○、丙○○二人於前述時地，因與被告及其友人共四人發生衝突致為被告等四人以刀棍殺
    傷，而受有前揭之傷害，有行政院衛生署臺中醫院之診斷證明書二紙附卷可稽，
    並經告訴人等指訴綦詳，被告於偵查中亦自承其與其他朋友三人因要教訓告訴人
    等，連其共四人有進去砍傷告訴人（見偵卷第二十三頁），足證被告有參與此部
    分之行為。雖被告於警訊及原審審理中供稱其於發生衝突當時在房間內，並未出
    去，是其朋友與告訴人等發生砍殺情形云云；然徵之本件糾紛係起因於被告與其
    女友爭吵，干擾到告訴人等之休息，遭告訴人等制止卻心生不滿而來，被告為主
    要關係人，苟其無意找告訴人教訓出氣，其朋友焉有逕行決定出擊之可能？足見
    被告於偵查中供稱其與朋友四人均一同前往告訴人處加以砍殺等情，較為可採。
    至被告雖又辯稱，本件係告訴人持刀棍先殺彼等，彼等為防衛自己才搶下刀棍反
    擊，用以自衛云云；然查本件係被告等人欲教訓告訴人等於同日上午，曾至被告
    房間內勸阻被告及其女友不要大聲吵架而引起，業據證人何明珊於警訊及原審審
    理中證述在卷，且為被告所自承無訛，亦與告訴人指訴之情節相符，雖證人何明
    珊於原審審理中另結證，係告訴人等拿酒瓶砸被告的門，被告的朋友已回房間，
    對方就拿刀子出來打被告朋友云云；但本件既係被告等人欲教訓告訴人等應有所
    準備，且如由告訴人持刀棍，被告卻並未受傷，其又無法證明其他參與本件行為
    之三名友人受有傷害，是本件刀棍應係被告等人所攜帶始合常情，被告及證人何
    明珊前述有利被告之供證，與常情不合應無可採；況刀棍縱非被告等人所攜帶，
    而係其等從告訴人手中搶過來，則該時告訴人已失其攻擊武器，面對被告等人多
    勢眾，亦無繼續加害之可能，被告等既已無被砍之虞，危險已不存在，乃其等仍
    接續砍傷告訴人二人多刀，自不得主張係出於正當防衛之行為。再者，本件告訴
    人丁○○所受之傷，係在左前臂及左上臂深撕裂傷，均傷及肌肉層。左前臂甚至
    傷及皮神經，預期將來會有左手臂較無力及左前臂部分感覺喪失之後遺症。而丙○○則係右上臂、左腋下及右前臂近手腕處，多處深撕裂傷，其中右前臂之傷口
    傷及正中神經、尺神經、尺動脈及多條屈側肌腱，可預期傷癒後可能有右手掌感
    覺麻木，右手腕，右手指屈曲功能異常，掌間肌肉萎縮等後遺症，以上二者可能
    以復健方式改善之，此有行政院衛生署臺中醫院九十年二月一日九０中醫歷字第
    四三五號函一份附原審卷可參。嗣經本院訊之告訴人丁○○陳稱其手目前不能拿
    重物，大約只能舉二十幾公斤的東西等語，就此告訴人丁○○所受，固僅有手臂
    部分功能減低，而未達重傷之程度；惟告訴人丙○○部分，於本院陳稱其目前右
    手沒有辦法端碗，只能將筷子夾在指縫沒有辦法夾緊，經本院再度函詢行政院衛
    生署臺中醫院，丙○○迄今之診療結果，依該院外科主治醫師石文彬醫師簽稱：
    病患丙○○陸續有回門診覆診，目前右手自手腕以下功能顯著障礙，已開立殘障
    證明予病患，仍需長期復健及評估其功能，目前是已達到殘障之程度等語，有該
    院九十年八月二日九十中醫歷字第０００四四一七號函在卷可稽，核與丙○○於
    本院陳述情節相符，而按其自受傷迄今已復健治療達一年半之期間，猶僅回復右
    手外觀完整，而完全未回復該手應有之抓提機能，縱依前開醫院函所示，尚能以
    復健方式改善之，其所需期間亦無從估計，就此自堪認達於該肢機能毀敗之程度
，而屬重傷害，且此項重傷害與被告前開傷害行為有相當因果關係，並為被告於
    行為時有預見可能之結果。本件事證明確，被告犯行已堪認定。
二、按殺人未遂罪與傷害罪之區別在於行為人有無殺人犯意，或僅有傷害故意，此必
    須由行為人客觀行為認定其主觀犯意，本件被告等人除對告訴人丙○○之左腋下
    砍一刀外，餘僅對告訴人等之手臂之四肢為砍傷，而四肢並非人體要害，故被告
    等人之行為應無殺人之犯意甚明，自不構成殺人未遂罪，告訴人等於原審具狀陳
    稱被告有殺人犯意云云，應有誤解。核被告所為，係犯刑法第二百七十七條第一
    項傷害罪、同條第二項後段之傷害致重傷罪及同法第三百零六條第一項之侵入住
    宅罪。其與姓名年籍不詳已成年之三名男子間，有犯意之聯絡及行為之分擔，為
    共同正犯，另其一行為致告訴人二人分別受有傷害及因而致重傷害，觸犯前開二
    傷害罪名，應依想像競合犯規定從較重之傷害致重傷罪處斷。就此公訴意旨認被
    告僅犯同條第一項之傷害罪，起訴法條，尚有未洽，應予變更。被告所犯上開侵
    入住宅及傷害致重傷二罪間，有方法結果之牽連關係，為牽連犯，應從一重之傷
    害致重傷罪處斷。公訴意旨雖未就被告所犯侵入住宅部分起訴，然該部分與已起
    訴之傷害罪間，既有牽連犯裁判上一罪之關係，本院自得併予審究。原審法院因
    認被告罪證明確，而予以論科，固屬有據，然本件告訴人丙○○所受之傷，已達
    重傷害程度，有如前述，原判決仍認被告所為僅係普通傷害罪，其認事用法自有
    違誤，臺灣臺中地方法院檢察署檢察官上訴意旨執此指摘原判決不當，即有理由
    ，應由本院將原判決撤銷改判。爰審酌被告因年輕氣盛，爭風鬥勝致犯本罪、及
    其智能偏低，惟以刀棍等兇器傷人手段殘忍、被害人受傷害甚重，拒不供出共犯
    ，及至今均未賠償告訴人等民事損失等一切情狀，量處如主文第二項所示之刑以
    示懲儆。至犯罪工具之刀械二把、木棍一支，因未扣案，且查無任何積極證據足
    認為被告或共犯所有，故不予沒收。
三、被告另於原審聲請傳訊證人張雅婷以證明案發時情形，惟查證人何明珊及被告於
    警訊中均已供明，當時僅有被告及其三名男姓友人、證人何明珊等人在場而已，
    且經原審依被告所提供之住所傳訊證人張雅婷多次，及請被告攜同到場，證人張
    雅婷均未到，而本件事證已明，自無再傳訊必要。被告於原審雖又辯稱，其平時
    即有精神分裂之疾病，行為時與證人何明珊吵架，受到刺激，而處於精神耗弱或
    精神喪失之狀態，並提出三軍總醫院附設民眾診療服務處及國軍總醫院附設民眾
    診療服務處出具智能不足或偏低之診斷證明書二份附卷，及財團法人私立中國醫
    藥學院附設醫院出具被告有精神分裂症之診斷證明書一份附卷，然經原審送請國
    軍臺中總醫院鑑定結果，無法證明個案在行為時處在精神耗弱或喪失之地步，有
    該醫院九十年五月二十二日（九０）民診查字第六二二號函一份在卷可參，是本
    件尚無法證明被告於行為時有何精神耗弱及喪失，自不能免除其刑責或減輕之。
據上論斷，應依刑事訴訟法第三百六十九條第一項前段、第三百六十四條、第三百條
、第二百九十九條第一項前段，刑法第二十八條、第二百七十七條第一項、第二項後
段、第三百零六條第一項，第五十五條，罰金罰鍰提高標準條例第一條前段，判決如
主文。
本案經檢察官戊○○到庭執行職務。
中      華      民      國      九十      年      十      月      四    日
                                臺灣高等法院臺中分院刑事第六庭
                                      審判長法  官  李  文  雄
                                            法  官  陳  嘉  雄
                                      法  官  邱  顯  祥
右正本證明與原本無異。
如不服本判決應於收受送達後十日內向本院提出上訴書狀，其未敘述上訴之理由者並
得於提起上訴後十日內向本院補提理由書（均須按他造當事人之人數附繕本）。
                                            書記官  陳  桂  芬
中      華      民      國      九十      年      十      月      五    日
                                                                        Ｒ


司法院資訊處製作；財團法人民間司法改革基金會備份。
